臺灣臺中地方法院刑事判決
111年度金簡上字第23號
上  訴  人  臺灣臺中地方檢察署檢察官
上  訴  人
即  被  告  黃佳紋


選任辯護人  張右人律師（法律扶助）
上列上訴人等因被告違反洗錢防制法等案件，不服本院中華民國
111年2月16日111年度沙金簡字第8號第一審刑事簡易判決（聲請
簡易判決處刑案號：110年度偵字第34680號），提起上訴，本院
管轄之第二審合議庭判決如下：
    主    文
原判決撤銷。
黃佳紋幫助犯洗錢防制法第十四條第一項之一般洗錢罪，處有期
徒刑參月，併科罰金新臺幣壹萬元，罰金如易服勞役，以新臺幣
壹仟元折算壹日。緩刑伍年，並應依附件一、二所示內容向陳仕
凱、李怡蕙支付損害賠償。
    犯罪事實
一、黃佳紋依其智識程度及社會經驗，可預見將金融帳戶提供給
    身分不明之人使用，可能為他人實施詐欺犯罪及掩飾、隱匿
    犯罪所得之去向、所在，製造金流斷點所用，仍基於縱發生
    亦不違背其本意之幫助詐欺取財、幫助一般洗錢之不確定故
    意，於民國110年6月2日晚間8時37分許，在址設臺中市○○區
    ○○路0段000○00號之統一超商港中門市，依真實姓名年籍不
    詳、暱稱「凱鐿Jerry」之人之指示，將身分證影本及其申
    辦之中華郵政股份有限公司帳號00000000000000號帳戶（下
    稱郵局帳戶）、玉山商業銀行帳號0000000000000號帳戶（
    下稱玉山銀行帳戶）及臺灣中小企業銀行帳號00000000000
    號帳戶（下稱臺灣企銀帳戶）存摺影本、提款卡，以店到店
    之方式，寄與真實姓名年籍不詳之「王弘吉」，並透過LINE
    通訊軟體告知「凱鐿Jerry」上開帳戶之提款卡密碼。真實
    姓名年籍不詳之人取得上開帳戶資料後，各意圖為自己不法
    之所有，基於詐欺取財、一般洗錢之犯意，分別於附表所示
    時間，以附表所示方式詐騙如附表所示之人，致附表所示之
    人陷於錯誤，匯款如附表所示金額至附表所示帳戶，旋遭不
    詳之人提領殆盡，以此方式獲取詐得贓款，同時掩飾、隱匿
    該犯罪所得之去向、所在。附表所示之人察覺遭騙後報警處
    理，經警循線查悉上情。
二、案經李怡蕙訴由臺中市政府警察局清水分局報告臺灣臺中地
    方檢察署檢察官偵查後聲請簡易判決處刑。
    理    由
一、本判決所引用被告黃佳紋以外之人於審判外之陳述，檢察官
    、被告及其辯護人於本院審理時均同意有證據能力，迄辯論
    終結前未聲明異議，本院審酌上開證據資料作成時之情況，
    尚無違法不當及證明力明顯過低之瑕疵，認以之作為證據應
    屬適當，依刑事訴訟法第159條之5第1項規定，均有證據能
    力。非供述證據部分，無證據證明係公務員違背法定程序所
    取得，亦無顯有不可信之情況，檢察官、被告及其辯護人於
    本院審理時均同意該等證據之證據能力，俱與本案有關，經
    本院於審理期日提示予被告並告以要旨，為合法調查，應認
    均得作為證據。
二、認定犯罪事實所憑證據及理由
　  上揭犯罪事實，業據被告於本院審理時坦承不諱；附表所示
    之人分別遭詐騙，依指示匯款至附表所示帳戶等情，各據證
    人即被害人陳仕凱於警詢時（見110偵34680卷第33-34頁）
    、告訴人李怡蕙於警詢時（見110偵34680卷第29-32頁）指
    述綦詳，復有附表所示文書（卷證出處詳參附表）及玉山銀
    行集中管理部111年4月29日玉山個（集）字第1110053825號
    函檢附玉山銀行帳戶之存戶個人資料及交易明細、中華郵政
    股份有限公司111年5月3日儲字第1110128260號函檢附郵局
    帳戶之基本資料、金融卡變更、掛失紀錄與111年5月25日儲
    字第1110158874號函檢附郵局帳戶之客戶歷史交易清單、臺
    灣中小企業銀行大雅分行111年5月5日大雅字第1118101645
    號函檢附臺灣企銀帳戶之客戶基本資料及交易明細、被告與
    「凱鐿Jerry」間LINE通訊軟體對話紀錄截圖照片與統一超
    商宅急便收據及交易明細翻拍照片在卷可稽（見本院111金
    簡上23卷第63-74頁、第89-93頁、第109-137頁、第145-149
    頁），足認被告所為任意性自白與事實相符，堪以採信。是
    本案事證業已明確，被告所為犯行洵堪認定，應依法論科。
三、論罪科刑
　㈠被告基於幫助詐欺取財、幫助一般洗錢之不確定故意，將身
    分證影本、附表所示帳戶之存摺影本、提款卡交付真實姓名
    年籍不詳之人，並將提款卡密碼告知「凱鐿Jerry」，以此
    方式提供身分不詳之人遂行詐欺取財、一般洗錢犯行助力，
    其所為係屬詐欺取財罪、一般洗錢罪構成要件以外之行為，
    核其所為，係犯刑法第30條第1項前段、第339條第1項之幫
    助詐欺取財罪及刑法第30條第1項前段、洗錢防制法第14條
    第1項之幫助一般洗錢罪。
　㈡被告同時提供附表所示帳戶存摺影本、提款卡及密碼，幫助
    正犯詐騙附表所示之人得逞，侵害渠等財產法益，同時使身
    分不詳之人得以將渠等詐得款項提領殆盡，以掩飾詐欺犯罪
    所得之去向、所在，遮斷金流，即以一行為犯數罪名，為想
    像競合犯，應依刑法第55條之規定，從一重論以幫助一般洗
    錢罪。
　㈢被告以幫助之意思，參與構成要件以外之行為，為幫助犯，
    衡其所犯情節較正犯輕微，依刑法第30條第2項規定，按正
    犯之刑減輕之。又被告於本院審理時自白幫助一般洗錢犯行
    ，應依洗錢防制法第16條第2項規定，減輕其刑，並依法遞
    減之。
四、撤銷改判之理由
    原審以被告所犯事證明確，論以幫助詐欺取財罪並據以科刑
    ，固非無見。然查：
　　㈠聲請簡易判決處刑書之犯罪事實中已記載被告基於幫助詐
      欺取財、幫助一般洗錢之不確定故意為本案行為之旨，並
      認被告所為同時涉犯幫助詐欺取財、幫助一般洗錢罪嫌，
      原審認定僅成立詐欺取財罪之幫助犯，不構成一般洗錢罪
      之幫助犯，此二者行為之基本社會事實尚非同一，犯罪事
      實已有減縮，應就其認為不成立犯罪部分，為不另為無罪
      之諭知，原判決未為不另為無罪之諭知，難認妥適。
　　㈡再者，被告提供附表所示帳戶供身分不詳之人使用，令其
      得以作為收取詐欺附表所示之人所得款項之人頭帳戶，並
      藉由使用被告交付之提款卡及密碼，將附表所示之人所匯
      款項提領一空，致其詐欺犯罪所得因轉變為現金流通而難
      以追索其流向，達成掩飾、隱匿，製造金流斷點之效果，
      被告提供附表所示帳戶之存摺影本、提款卡及其密碼之行
      為，客觀上已幫助實施詐術之正犯遂行各次詐欺取財及一
      般洗錢犯行之事實，應堪認定。又幫助犯之故意，應具備
      認識其行為足以幫助他人實現故意不法構成要件之「幫助
      故意」及幫助他人實現該特定不法構成要件之「幫助既遂
      故意」，惟行為人只要概略認識該特定犯罪之不法內涵即
      可，無庸過於瞭解正犯行為之細節或具體內容，且無論行
      為人係出於明知且有意使其發生之「直接故意」或預見其
      發生而其發生並不違反其本意之「不確定故意」，均屬之
      ，故行為人若已預見他人可能以其所交付之帳戶資料，實
      行詐欺取財並用以掩飾、隱匿詐欺犯罪所得之去向、所在
      ，且其發生不違反其本意，仍應負相關之罪責，依被告於
      本院準備程序時自承：伊知道不可以隨便提供金融帳戶，
      倘若提供，可能會造成如同本案所發生之成為詐騙人頭帳
      戶、洗錢之情形。伊之前向銀行貸款不需要提供提款卡或
      密碼，伊知道這次和「凱鐿Jerry」聯繫之過程和前次貸
      款經驗不同。伊曾經以保單借款，或設定保險費之自動扣
      款等語（見本院111金簡上23卷第100頁、第102頁），佐
      參附表所示帳戶之交易明細（見本院111金簡上23卷第67-
      68頁、第93頁、第147-149頁）顯示被告有多次使用提款
      卡及保單借款等金融商品之經驗，被告依其智識、經驗，
      應能察覺「凱鐿Jerry」之要求違背常理而預見其提供附
      表所示帳戶之提款卡等資料，可能會被身分不詳之人作為
      詐欺取財及洗錢之人頭帳戶，且附表所示帳戶內金錢一經
      提領，根本無從查知該提領款項之金流，更無法查明真正
      獲利之人，仍基於幫助之不確定故意，依「凱鐿Jerry」
      指示提供之，被告復於本院審理時坦認此部分之主觀要件
      ，則其所為雖不構成犯洗錢防制法第14條第1項一般洗錢
      罪之正犯，但仍屬一般洗錢罪之幫助犯甚明。原審認被告
      本案行為不成立幫助一般洗錢罪，亦有違誤。
　　㈢綜上所述，被告上訴意旨請求對其為無罪判決，雖無理由
      ，惟檢察官上訴意旨指摘原判決未論處幫助一般洗錢罪不
      當為有理由，原判決既有上開違誤之處，應由本院將原判
      決予以撤銷改判，以期適法。
五、爰以行為人之責任為基礎，審酌被告欠缺尊重他人財產權之
    觀念，為謀取一己之需，提供附表所示帳戶之提款卡等物與
    他人使用，幫助不詳之人實行詐欺取財及一般洗錢犯行，致
    附表所示之人均受有非微之金錢損失，助長財產犯罪風氣，
    破壞人際間互信關係，並增加附表所示之人尋回遭騙款項及
    檢警查緝犯罪之困難，危害社會交易秩序，誠無足取，惟念
    本案尚無證據證明被告有因本案犯行獲取任何所得，被告終
    非實行詐欺及洗錢之正犯，惡性較低，且被告無前案紀錄（
    見本院111金簡上23卷第35頁），素行尚佳，犯後終究坦承
    犯行，分別與告訴人、被害人調解或和解成立，迄今有按期
    履行，稍事彌補告訴人、被害人所受損害，堪認其已有悔意
    ，兼衡被告自陳高中畢業、擔任作業員、經濟狀況貧窮、需
    扶養罹病之父親、脊椎曾經受傷（見本院111金簡上23卷第1
    85頁）及告訴人、被害人均同意不再追究被告之責任之意見
    （見本院111金簡上23卷第201-202頁、第219頁）等一切情
    狀，量處如主文第2項所示之刑，併諭知易服勞役之折算標
    準。
六、緩刑之宣告
　　被告前未曾因故意犯罪受有期徒刑以上之宣告，有上開臺灣
    高等法院被告前案紀錄表附卷可參，本院審酌刑罰之功能，
    不惟在於懲罰犯罪、平衡社會之正義感情，更寓有使行為人
    悔悟犯罪之惡害，期能改過自新、更生遷善，重新復歸於正
    常社會等預防目的，被告因一時失慮，致罹刑章，犯後業已
    坦承犯行，和告訴人調解成立後，尚自行與調解期日未到場
    之被害人聯繫並和解，迄今均有按約定內容履行，告訴人與
    被害人均同意給予被告緩刑之機會，堪認被告已知悔悟，亦
    有彌補其行為所造成之負面影響之積極作為，獲得告訴人與
    被害人之原諒，又被告自本案發生後迄今，未遭查獲其他犯
    罪，足徵其對於社會規範之認知尚無重大偏離，行為控制能
    力亦無異常，信被告經此偵、審程序及刑之宣告後，應能知
    所警惕而無再犯之虞，認被告所受刑之宣告以暫不執行為當
    ，依刑法第74條第1項第1款規定，併宣告如主文所示之緩刑
    期間，以啟自新。復為促使被告此後戒慎警惕，兼顧告訴人
    與被害人之權益保障，並考量被告年紀尚輕，工作與家庭狀
    況均屬穩定等個人情狀，依刑法第74條第2項第3款規定，諭
    知如主文所示之負擔。此項緩刑負擔依刑法第74條第4項規
    定，得為民事強制執行名義，倘被告違反上開緩刑負擔且情
    節重大，足認原宣告之緩刑難收其預期效果，而有執行刑罰
    之必要，得依刑法第75條之1第1項第4款規定撤銷其緩刑之
    宣告，併此敘明。
據上論斷，應依刑事訴訟法第455條之1第1項、第3項、第369條
第1項前段、第364條、第299條第1項前段，洗錢防制法第14條第
1項、第16條第2項，刑法第11條、第30條第1項前段、第2項、第
339條第1項、第55條、第42條第3項、第74條第1項第1款、第2項
第3款，刑法施行法第1條之1第1項，判決如主文。
本案經檢察官張文傑聲請簡易判決處刑及提起上訴，檢察官林明
誼到庭執行職務。
中　　華　　民　　國　　111 　年　　9 　　月　 　8　　日
            刑事第十五庭  審判長法  官  簡佩珺
　　　　　　　　　              法  官  湯有朋
　　　　　　　　　              法  官  鄭咏欣
以上正本證明與原本無異。
如不服本判決應於收受送達後20日內向本院提出上訴書狀，並應
敘述具體理由；其未敘述上訴理由者，應於上訴期間屆滿後20日
內向本院補提理由書（均須按他造當事人之人數附繕本）「切勿
逕送上級法院」。　　
　　　　　　　　　　　　　　　　書記官　施佑諭　　　　　
中　　華　　民　　國　　111 　年　　9 　　月　 　8　　日
附錄本案論罪科刑法條：
中華民國刑法第339條
意圖為自己或第三人不法之所有，以詐術使人將本人或第三人之
物交付者，處五年以下有期徒刑、拘役或科或併科五十萬元以下
罰金。
以前項方法得財產上不法之利益或使第三人得之者，亦同。
前二項之未遂犯罰之。

洗錢防制法第14條
有第二條各款所列洗錢行為者，處七年以下有期徒刑，併科新臺
幣五百萬元以下罰金。
前項之未遂犯罰之。
前二項情形，不得科以超過其特定犯罪所定最重本刑之刑。
附表
編號 告訴人/被害人 詐騙時間、方式 匯款時間 匯款金額 收款帳戶 卷證出處（110偵34680號卷） 1 陳仕凱 真實姓名年籍不詳之人於110年6月4日晚間6時許，接續佯以網路商家、第一銀行、郵局客服人員之身分致電予陳仕凱，佯稱：系統遭駭客入侵，導致增加錯誤購物款項，須依指示操作以取消扣款云云，致陳仕凱陷於錯誤，於右列時間，匯款右列金額至右列帳戶。 110年6月4日晚間10時13分許 99,987元 玉山銀行帳戶 ⒈陳仕凱之轉帳紀錄截圖照片(第81-83頁、第87-89頁) ⒉内政部警政署反詐騙諮詢專線紀錄表、臺中市政府警察局第三分局合作派出所受理詐騙帳戶通報警示簡便格式表、金融機構聯防機制通報單、陳報單、受理各類案件紀錄表、受（處）理案件證明單。（第57-61頁、第67-71頁、第75-79頁）    110年6月4日晚間10時38分許 37,103元      110年6月4日晚間11時1分許 29,989元 郵局帳戶     110年6月4日晚間11時7分許 12,105元   2 李怡蕙 真實姓名年籍不詳之人於110年6月4日晚間7時29分許，接續佯以網路商家、台新銀行客服人員之身分致電予李怡蕙，佯稱：因系統錯誤致其訂購之商品數量增為10倍，將被扣款，須依指示取消云云，致李怡蕙陷於錯誤，於右列時間，匯款右列金額至右列帳戶。 110年6月4日晚間8時45分許 49,987元 臺灣企銀帳戶 ⒈李怡蕙之轉帳紀錄截圖照片(第53-54頁) ⒉內政部警政署反詐騙諮詢專線紀錄表、新北市政府警察局板橋分局大觀派出所受理詐騙帳戶通報警示簡便格式表、受（處）理案件證明單、受理各類案件紀錄表、金融機構聯防機制通報單（第35-39頁、第45-51頁）    110年6月4日晚間8時48分許 49,988元      110年6月4日晚間9時54分許 49,990元 郵局帳戶     110年6月4日晚間9時55分許 49,991元